臺灣臺北地方法院民事裁定
110年度金字第103號

原      告  范紹文
被      告  張相雲



            王世宬
          （原名王銘健）（現應受送達處所不明）
            蘇秉澤
            李怡輝


            賴怡宏

訴訟代理人  凃成樞律師
被      告  王銘章



            許季  


上列當事人間請求侵權行為損害賠償事件，本院裁定如下：
    主    文
原告之訴及其假執行之聲請均駁回。
訴訟費用由原告負擔。
    理    由
一、按因犯罪而受損害之人，於刑事訴訟程序得附帶提起民事訴
    訟，對於被告及依民法負賠償責任之人，請求回復其損害；
    附帶民事訴訟除本編有特別規定外，準用關於刑事訴訟之規
    定，但經移送或發回、發交於民事庭後，應適用民事訴訟法
    ；刑事訴訟諭知無罪、免訴或不受理之判決者，應以判決駁
    回原告之訴，但經原告聲請時，應將附帶民事訴訟移送管轄
    法院之民事庭；第一項但書移送案件，應繳納訴訟費用；法
    院認附帶民事訴訟確係繁雜，非經長久時日不能終結其審判
    者，得以合議裁定移送該法院之民事庭；前項移送案件，免
    納裁判費，刑事訴訟法第四百八十七條第一項、第四百九十
    條、第五百零三條第一、三項、第五百零四條第一項前段、
    第二項定有明文。而附帶民事訴訟，係因犯罪而受損害之人
    ，為請求回復其損害，於刑事訴訟程序附帶提起之民事訴訟
    ，故提起是項訴訟，須限於起訴之犯罪事實侵害個人私權，
    致生損害者，始得為之；刑事庭移送民事庭之附帶民事訴訟
    ，僅移送後之訴訟程序，應適用民事訴訟法，若移送前之訴
    訟行為是否合法，仍應依刑事訴法決定之（第四九四條），
    刑事庭依刑事訴訟法第五百零八條第一項移送民事庭之附帶
    民事訴訟，其提起合法與否，自應依刑事訴訟法予以判斷；
    因犯罪而受損害之人，於刑事訴訟程序固得附帶提起民事訴
    訟，對於被告請求回復其損害，但其請求回復之損害，以被
    訴犯罪事實所生之損害為限，否則縱令得依其他事由，提起
    民事訴訟，亦不得於刑事訴訟程序附帶為此請求，最高法院
    民國二十三年附字第二四八號、四十一年台上字第五十號、
    六十年台上字第六三三號著有判例闡釋甚明。違反銀行法之
    行為，縱有其事，係破壞國家有關經營銀行業務應經特許之
    制度，而非直接侵害個人法益之犯罪，抗告人亦非因相對人
    犯銀行法之罪而受損害之人，依前開判例要旨，其提起刑事
    附帶民事訴訟，請求相對人賠償，自非合法（最高法院八十
    年度台抗字第二四０號裁判意旨參照）。
二、次按以一訴附帶請求其孳息、損害賠償、違約金或費用者，
    不併算其價額；因財產權而起訴，其訴訟標的之金額或價額
    在新臺幣十萬元以下部分，徵收一千元；逾十萬元至一百萬
    元部分，每萬元徵收一百元；逾一百萬元至一千萬元部分，
    每萬元徵收九十元；逾一千萬元至一億元部分，每萬元徵收
    八十元；逾一億元至十億元部分，每萬元徵收七十元；逾十
    億元部分，每萬元徵收六十元；其畸零之數不滿萬元者，以
    萬元計算；原告之訴，有下列各款情形之一者，法院應以裁
    定駁回之，但其情形可以補正者，審判長應定期間先命補正
    ：㈥起訴不合程式或不備其他要件者，民事訴訟法第七十七
    條之二第二項、第七十七條之十三、第二百四十九條第一項
    第六款亦有明定。
三、經查：
（一）原告主張被告七人以假借代操（全權委託）外匯投資、保
      證金專戶款、投資黃金合約等名目，以每月給付百分之０‧
      五至十五不等之報酬、約定績效等顯不相當之紅利為誘餌
      ，舉辦公開理財說明會，再輔以網路行銷廣告、人際推廣
      方式，公開向原告吸收資金，致原告陷於錯誤，自一０四
      年一月間起至一０五年四月間止共投資新臺幣（下同）一
      千九百二十萬元，爰依民法第一百八十四條、第一百八十
      五條規定，於第一審刑事訴訟程序附帶提起民事訴訟（本
      院一一０年度重附民字第二十號），請求判令被告連帶給
      付原告一千九百二十萬元，及自刑事附帶民事起訴狀繕本
      送達翌日起至清償日止，按週年利率百分之五計算之利息
      ，並陳明願供擔保請准宣告假執行，經本院刑事庭依刑事
      訴訟法第五百零四條第一項規定，將其附帶之民事訴訟，
      以裁定移送民事庭。
（二）惟本件刑事判決係認定蘇秉澤、張相雲、李怡輝、許季、
      賴怡宏、王世宬之行為共同違反銀行法第二十九條第一項
      、第二十九條之一之規定，而犯同法第一百二十五條第三
      項、第一項後段之法人之行為負責人非法經營收受存款業
      務罪，及共同違反期貨交易法第八十二條第一項之規定，
      而犯同法第一百一十二條第五項第五款之非法經營期貨經
      理事業罪，為想像競合犯，均從一重依銀行法第一百二十
      五條第三項、第一項後段處斷；王銘章犯刑法第三十條第
      一項及銀行法第一百二十五條第三項、第一項後段幫助非
      法經營收受存款業務罪（其中李怡輝、賴怡宏、王銘章、
      王世宬經判決有罪之行為並均與原告所受損害無涉）。　
（三）縱暫不論李怡輝、賴怡宏、王銘章、王世宬經判決有罪之
      行為並均與原告所受損害無涉，被告七人之行為均係違反
      銀行法第二十九條第一項、第二十九條之一之規定，而犯
      同法第一百二十五條第三項、第一項後段之法人之行為負
      責人非法經營收受存款業務罪，及共同違反期貨交易法第
      八十二條第一項之規定，而犯同法第一百一十二條第五項
      第五款之非法經營期貨經理事業罪，而銀行法第二十九條
      、第二十九條之一、期貨交易法第八十二條第一項所保護
      為國家社會公法益，並非個人私權法益，是違反上開規定
      所犯銀行法第一百二十五條第三項、第一項後段法人之行
      為負責人非法經營收受存款業務罪、期貨交易法第一百一
      十二條第五項第五款非法經營期貨經理事業罪，均非直接
      侵害個人法益之犯罪，本件原告並非被告七人犯罪行為之
      直接被害人，不得依刑事訴訟法第四百八十七條第一項之
      規定提起附帶民事訴訟程序，雖經移送民事庭審理，本件
      訴訟仍非屬得免納裁判費之訴。
（四）為兼顧原告之程序選擇權、請求權時效、紛爭解決及維持
      實體審理結果等程序與實體利益，本院於一一一年三月二
      十四日裁定命原告於收受裁定之日起五日內補繳第一審裁
      判費壹拾捌萬零玖佰陸拾元，該裁定當日當庭付與原告，
      有筆錄可考，原告迄未補正，其訴於法自有未合，不應准
      許，爰予駁回。
四、原告雖於一一一年四月十二日聲請訴訟救助，但並未提出任
    何可即時調查、釋明其窘於生活、無資力及經濟信用籌措裁
    判費之證據資料，已經本院另以裁定駁回，併此敘明。
據上論斷，本件原告之訴為不合法，依民事訴訟法第七十八條、
第九十五條，裁定如主文。
中　　華　　民　　國　　111 　年　　4 　　月　　14　　日
                    民事第四庭  法　官  洪文慧
以上正本係照原本作成。
如不服本裁定應於送達後10日內向本院提出抗告狀，並繳納抗告
費新臺幣1,000元。
中　　華　　民　　國　　111 　年　　4 　　月　　14　　日
                                書記官  顏子薇